臺灣臺北地方法院交通事件裁定　　　 100年度交聲字第2255號
原處分機關　交通部公路總局臺北區監理所
聲明異議人
即受處分人　向正民
上列異議人即受處分人因違反道路交通管理處罰條例案件，對於
交通部公路總局臺北區監理所於中華民國100年9月30日所為之處
分（原處分案號：北監自裁字第裁40-C00000000號），聲明異議
，本院裁定如下：
    主  文
異議駁回。
    理  由
一、原處分意旨略以：異議人即受處分人向正民駕駛車牌號碼九
    B －五五二○號自用小客車，於民國一○○年五月二十九日
    晚間七時十分許，行經新北市○○區○○路與五路口時紅
    燈左轉，適新北市政府警察局新店分局（下稱舉發單位）以
    「紅燈左轉（中興路左轉五路）」為由，製發新北市警交
    大字第C 00000000號舉發違反道路交通管理事件通
    知單（下稱舉發單）當場攔查舉發，受處分人未於應到案日
    期前陳述意見，原處分機關乃依道路交通管理處罰條例第五
    十三條第一項、第六十三條第一項，違反道路交通管理事件
    統一裁罰基準及處理細則第四十三條、第四十四條及第六十
    七條等規定，於一○○年九月三十日以北監自裁字第裁四○
    －C 00000000號違反道路交通管理事件裁決書，裁
    處受處分人罰鍰新臺幣（下同）四千元，並記違規點數三點
    等語。
二、異議意旨略以：伊開車行經新店中興路五路口時，中興路
    綠燈欲轉五路，行至分隔島缺口，等五路綠燈直行，伊
    沒有闖紅燈，且沒有證據云云。
三、按「汽車駕駛人，行經有燈光號誌管制之交岔路口闖紅燈者
    ，處一千八百元以上五千四百元以下罰鍰」、「汽車駕駛人
    有下列各款所列條款之一者，除依原條款處罰鍰外，並予記
    點：三、有第四十三條、第五十三條或第五十四條情形之一
    者，各記違規點數三點」，道路交通管理處罰條例第五十三
    條第一項及第六十三條第一項第三款定有明文。
四、經查：
  (一)受處分人向正民駕駛車牌號碼九B －五五二○號自用小客車
    ，於一○○年五月二十九日晚間七時十分許，行經新北市○
    ○區○○路與五路口時紅燈左轉，經警方攔查等情，業據
    證人即本件查獲警員林正原於本院調查時證述明確（見本院
    卷一五頁至第一六頁），且有舉發單在卷可按（見本院卷第
    七頁），是上開違規事實，首堪認定。
  (二)受處分人固以前情置辯，惟依證人即查獲警員林志原於本院
    調查時具結證稱：一○○年五月二十九日晚間七時十分許，
    伊在新店區○○路六十四號前執行巡邏取締惡性違規。本件
    是伊舉發，違規地點是五路與中興路的交叉路口，伊是站
    在五路六十四號，而當時五路路口號誌及行人號誌均是
    綠燈，因為行向的問題，五路的綠燈的號誌是先亮行人可
    以行走的綠燈給行人先走後，五路才會轉綠燈，受處分人
    轉過來的時候，就是在五路與行人號誌都是通行的狀態，
    ，所以受處分人轉過來就是中興路紅燈亮時，伊站的地點可
    以看到中興路對向的號誌，因此也有看到受處分人由中興路
    紅燈亮時左轉五路，因此伊現場欄停並告發。另外伊站定
    的定點是站在路邊，警用機車是放在紅線裡面，中興路要轉
    進五路的時候，就會看到伊的摩托車，而且伊當天有穿反
    光背心，因為是晚上，可以很明顯的看到等語（見本院卷第
    一五頁至第一六頁）。再依證人提出之現場照片及現場圖，
    本件舉發當時證人站立之位置確可清楚目視中興路與五路
    交岔路口，而中興路與五路交岔路口方向之紅綠燈號誌其
    間並無遭障礙物遮蔽視線，且證人與紅綠燈號誌之距離亦未
    太過遙遠而無法看清紅綠燈號誌之轉換，況，證人亦證稱當
    時天氣晴，視線良好等語，足徵證人於舉發本件交通違規時
    ，應可清楚目視紅綠燈號誌轉換之情形，而無錯看之可能。
    又按交通警察掣單舉發違反道路交通管理處罰條例所列之違
    規事實，本質上為行政處分，係公務員基於職務上之權力，
    依法就特定之具體事件所為之具公法上效果之單方面行政行
    為，基於公務員為公法上行為具有公信力之原則，該行政行
    為當可被推定為真正，其據以依法處分之事實認定亦為正確
    無誤，若謂公務員一切行政行為均需預留證據以證其實，則
    國家行政勢必窒礙難行，是若無證據足資證明執勤警員之舉
    發有誤或有捏造事實違法取締之情事，則執勤警員本其維護
    交通秩序、安全職責所為之舉發，自應受到合法、正確之推
    定。再者，警員於執勤時雖可預知可能有駕駛者會違規，但
    何人於何時會違規，實無從預先得知，要難要求警員須於受
    處分人違規之同時拍照取證，此與未有執勤警員在場，全憑
    採證相片為舉發之逕行舉發情形有別。倘受處分人如爭執車
    輛違規事實是否存在，非不得由法院傳喚舉發稽查之警員充
    作證人，於命具結後訊問之，以查明違規事實是否存在，要
    非必須以舉發當時拍照取證為唯一採證方式。且汽車駕駛人
    之行為有(1)闖紅燈或平交道。(2)搶越行人穿越道。(3)在道路
    收費停車處所停車，不依規定繳費。(4)不服指揮稽查而逃逸
    ，或聞消防車、救護車、警備車、工程救險車之警號不立即
    避讓。(5)違規停車或搶越行人穿越道，經各級學校交通服務
    隊現場導護人員簽證檢舉。(6)行經設有收費站、地磅之道路
    ，不依規定停車繳費或過磅等情形之一，當場不能或不宜攔
    截製單舉發者，得逕行舉發。道路交通管理處罰條例第七條
    之二第一項第一至六款定有明文，依上開規定可知，因違規
    事件有即時性及有損公益性，警員可不經科學儀器取得之證
    據資料，即得證明違規行為，而闖紅燈等違規行為，其違規
    行為多在瞬間發生，故委由當場執行取締違規之公務人員，
    依其認識與判斷，為立即取締作為，是警員舉發交通違規既
    為道路交通管理處罰條例所規定之職權行使行為，且經立法
    機關授權，此為達成維持交通秩序目的所必要，無須另有其
    他如目擊證人或必須拍攝照片為之佐證，始構成處分之要件
    ，本案受處分人違規事實，業據證人林志原警員就當天舉發
    之經過情形證述綦詳，且其所證情節核無矛盾、齟齬暨違背
    經驗、論理法則之情況，是舉發警員之證言堪以採信，並足
    以認定受處分人之上開違規。又證人為取締交通違規之公務
    員，為達成維護交通秩序、安全之行政目的，依法執行公權
    力，其與受處分人素不相識，衡諸常情，並無甘冒刑法偽證
    罪之風險誣指受處分人違規之必要；復以交通違規行為，行
    為性質多具迅速性、證據採證上亦有稍縱即逝之不可回復等
    之特性，舉發單位或原處分機關若能提出更多之法定證據方
    法，例如人證、書證、物證等證據資料以供司法審查之交通
    法庭加以判斷該交通違規行為之存否，自屬允當，惟若因前
    揭交通違規行為特性而無法提供更多相關之書證、物證時，
    則舉發警員於司法審查之訴訟程序上立於證人之地位而證述
    其當時親身目擊及見聞之交通違規行為經過，亦屬法定證據
    方法之一之人證證述，於法亦屬有據；至於，舉發警員立於
    證人之地位所為之證述是否可採，此乃法院依經驗及論理法
    則判斷其證明力為何而得否採擇之心證層次，斷不可以舉發
    警員作為證人之所述，因不可能反於其先前所為舉發而認均
    不可採，而全盤否定其立於證人地位所為之陳述。本件受處
    分人雖指摘原處分有諸多與事實不符之處，然其迄未提出任
    何證據，以實其說，本院復查無其他證據足資證明上開證人
    有捏造事實違法取締之情事，受處分人空言指摘原處分機關
    未提出任何證據，誤認伊闖紅燈，委無可採。
  (三)另受處分人亦稱伊在分隔島缺口，五路綠燈時直行等語，
    而依卷附證人提出之現場圖，受處分人如確實駕駛上開自用
    小客車停在中興路與五路分隔缺口，俟五路綠燈時直行
    ，則斯時中興路行向應為紅燈號誌，且受處分人之行向應仍
    為中興路往北宜路之行向，仍應遵守中興路行向之號誌；再
    依證人林志原警員證稱：中興路無左轉號誌等語，足見受處
    分人俟五路綠燈直行時，中興路行向確為紅燈無訛，而中
    興路既無左轉五路方向號誌，益徵受處分人駕駛上開自用
    小客車由中興路左轉五路時，中興路之號誌仍為紅燈至為
    灼然。
五、綜上所述，受處分人駕駛上揭自用小客車確有於前揭時、地
    行經有燈光號誌管制之交岔路口左轉而闖紅燈，經警方攔查
    之行為。從而，原處分機關依前揭道路交通管理處罰條例第
    五十三條第一項、違反道路交通管理事件統一裁罰基準及處
    理細則第四十三條、第四十四條、第六十七條暨違反道路交
    通管理事件統一裁罰標準表之規定，裁處受處分人罰鍰四千
    元，並依同條例第六十三條第一項第三款規定，併予記違規
    點數三點，核無違誤。受處分人之異議，為無理由，應予駁
    回。
六、據上論斷，應依道路交通管理處罰條例第八十七條第二項，
    道路交通事件處理辦法第十八條，裁定如主文。
中    華    民    國  100     年    11    月    25    日
                  刑事第十四庭  法  官  林玉蕙
以上正本證明與原本無異。
如不服本裁定應於送達後5日內向本院提出抗告狀。
                                書記官  陳怡君
中    華    民    國   100    年    11    月    25    日